【裁判字號】    98,重訴緝,3
【裁判日期】    980722
【裁判案由】    毒品危害防制條例
【裁判全文】
臺灣高雄地方法院刑事判決             98年度重訴緝字第3號
公  訴  人  臺灣高雄地方法院檢察署檢察官
被      告  戊○○
選任辯護人  陳君聖律師
            柳聰賢律師
上列被告因違反毒品危害防制條例案件，經檢察官提起公訴（96
年度偵字第20838 號），本院判決如下：
    主  文
戊○○無罪。
    理  由
一、起訴意旨及罪嫌—
    被告戊○○經由甲○○引介而認識丁○○及乙○○，明知海
    洛因、甲基安非他命為毒品危害防制條例管制之第一、二級
    毒品，不得持有及販賣，竟基於販賣毒品營利之犯意，於民
    國96年間某日起，由丁○○提供資金，經甲○○以行動電話
    0000000000、0000000000號與戊○○聯繫洽談買賣毒品事宜
    後，由戊○○賣出海洛因、甲基安非他命予丁○○，次由甲○○交付戊○○設於台中三信商業銀行股份有限公司南屯分
    行（下稱南屯分行）0000000000號之帳戶資料予丁○○，供
    丁○○以匯款方式支付購買毒品款項，以此方式與戊○○完
    成交易。自96年3 月13日起至同年7 月13日止，丁○○與甲○○向戊○○購買海洛因、甲基安非他命後，乙○○旋依丁○○指示，先後於96年3 月13日、5 月23日、5 月30日、6
    月1 日、6 月6 日、6 月7 日、6 月15日、6 月25日、6 月
    29日、7 月5 日及7 月13日匯款共計新台幣（下同）340 萬
    元至戊○○上開帳戶內，戊○○則於不詳時、地交付等值之
    毒品海洛因、甲基安非他命予丁○○。嗣於96年7 月18日21
    時20分許，為警搜索查扣存摺、乙○○匯款予戊○○之回條
    11紙等物，而查知上情。因認被告戊○○所為，係犯毒品危
    害防制條例第4 條第1 項、第2 項之販賣第一級、第二級毒
    品罪嫌。
二、證據事項及爭點—
（一）被告及辯護人對於檢察官所提出之證據，僅爭執共同被告
    丁○○於審判外警詢及偵訊時之陳述（詳后述），對於證人
    甲○○、乙○○於檢察官偵查中所為之陳述，查無刑事訴訟
    法第159 條之1 第2 項所定顯不可信之情況；法務部調查局
    鑑定書及高雄醫學大學檢驗報告書，為檢察官依同法第208
    條所定囑託機關、學校之鑑定，此為同法第159 條第1 項所
    指例外情形；其他如甲○○、乙○○於警詢時之陳述，通訊
    監察譯文等傳聞證據，均同意作為證據，本院審酌證據之取
    得過程無瑕疵、具有關聯性及證明力非明顯過低等情，應認
    適當而均有證據能力。至於扣得之毒品、存摺1 本（乙○○
    於高雄縣仁武鄉農會所開立之第00000000000 號帳戶）、匯
    款回條及通聯紀錄等物證，搜索扣押或取得方式均屬合法，
    亦俱有證據能力。
（二）對於共同被告之立證及詰問權之行使，以該證人之共同被
    告能到場陳述者為前提，倘該共同被告於審判中有刑事訴訟
    法第159 條之3 所定各款情形之一者，自屬不能調查之證據
    ，併有客觀上不能受詰問之情事，其陳述自仍得作為認定被
    告本人犯罪有無之判斷依據。經查，丁○○因所在不明而無
    法傳喚，嗣經囑警拘提而未能到庭，此有送達證書（本院卷
    (一)第54頁，第138 至140 頁），及拘提報告書（同卷第156
    頁）可憑，且目前檢方執行科通緝中（同卷第89頁），並經
    證人乙○○說明其未再與丁○○聯絡，不知其去向（同卷第
    162 頁）等情可證。本院就其陳述當時之原因、過程、內容
    、功能等外在環境加以觀察，且丁○○於歷審未曾指出其警
    詢、偵訊有違法取供之情，是其陳述信用性已受保障之特別
    情況；再衡諸本件除丁○○之指證外，別無其餘證人，從而
    欲判斷被告是否成立犯罪，實有引用其警詢供述之必要性，
    因此丁○○雖無法到庭接受被告之詰問，依上揭規定，仍有
    證據能力。至於丁○○於偵訊之證詞，亦因其客觀上無法傳
    喚到庭，未予被告反對詰問之機會，但依舉輕明重原則，且
    查無顯不可信情況，依同法第159 之1 第2 項規定，亦有證
    據能力。
（三）本件共同被告丁○○已自白其意圖營利，於96年4 月間，
    在高雄市前鎮區興仁國中旁公園，以60萬元向綽號「阿財」
    之成年男子販入上揭毒品等情，經台灣高等法院高雄分院以
    97年度上重更(一)第18號判決確定。公訴意旨認丁○○上述翻
    供並不可採，應以其於警詢、偵訊及本院羈押庭所述毒品係
    向被告戊○○購買較可信，所憑主要證據，除此等供述外，
    另有被告所持用之行動電話0000000000號雙向通聯紀錄、通
    訊監察譯文及帳戶匯款回條等可資佐證。按毒品購買者之指
    證，其真實性有待其他必要之證據加以補強，蓋如供出毒品
    來源因而破獲，既得藉以邀求寬典減輕其刑，為擔保其所為
    不利於對向犯之陳述真實性，自應有足以令人確信其陳述為
    真實之補強證據，始得據為不利被告之認定。本件爭點即在
    於丁○○之上開指證之證明力如何，有無補強證據，及上述
    匯款回條、通訊監察譯文等證據解析，是否可以支持起訴書
    所載犯罪事實。
三、本院對證據之判斷—
（一）就丁○○所供毒品來源而論：
    丁○○於警詢時曾供稱戊○○是其毒品來源等語，於檢察官
    偵查中先供稱：「毒品來源是一位朋友『賴仔』，與他見過
    三、四次面，向戊○○買的，他住台中，透過『阿財』跟『
    桔仔』交易」等語（偵查卷第6 頁）。於本院改稱：「向『
    阿財』與『戊○○』二人購買」（96年度聲羈字第803 號卷
    第6 頁）。嗣於檢察官偵查時復當庭指認就是照片上之戊○○（偵查卷第22頁），而稱「是我把錢匯給他，匯去的是買
    毒品的錢，但不是全部都是，有些是百家樂的錢」（偵查卷
    第24頁）。其後又否認前情，或供述係向「阿財」購買，「
    匯款與毒品無關」；或稱甲基安非他命是某位朋友置放云云
    ，對於該毒品來源係向何人購入，前後反覆，迭易其詞，其
    供述之可信度，已非無疑。參以毒品交易乃重大犯罪行為，
    除有特殊密切情誼或一定信賴關係，倘非當場銀貨兩訖，雙
    方莫不擔心對方是否依約履行，尤其被告與丁○○並非熟稔
    好友，亦無密切往來，已經其二人供述明白（偵查卷第76
    、111 頁及本院卷(二)第14頁背面及第16頁），彼此未曾電話
    聯繫，也有通聯紀錄在卷可查。是其先前所稱「（先取得毒
    品）錢還沒有匯」或「先匯款12次，合計340 萬元予戊○○
    ，而後戊○○交付毒品」之情，此等供詞，適得其反，不免
    啟人疑竇。相對於其後所供「96年4 月間（即被警察查獲前
    3 個多月）在高雄市前鎮區興仁國中旁公園，以60萬元之代
    價，向綽號『阿財』之成年男子販入警方所查扣之毒品」等
    詞，對於人、事、時、地、物，均有明確完整之交代，且衡
    諸毒品交易之經驗法則，此可信度較高。
（二）就匯款金額之用途而論：
  (一)丁○○於偵查中經檢察官訊以「乙○○匯款340 萬元給戊○○作何用？」陳稱「匯給戊○○，這錢是跟他買毒品的款項
    ，毒品包括海洛因及甲基安非他命」等語（偵查卷第8 頁）
    ，似已供認匯款係為購買本件毒品。然查：
    (1)丁○○先後又稱：「毒品進價約200 萬元，但錢尚未支付
      」（偵查卷第6 頁），或謂：「總共200 多萬元，忘記如
      何計算」云云（本院96年度聲羈字第803 號卷第6 頁）。
      或改稱：「匯去的是買毒品的錢，但不是全部都是，有些
      是百家樂的錢」（偵查卷第24頁），「匯款全部是百家樂
      輸的錢」（偵查卷第103 頁）云云，前後更易所言，閃爍
      其詞，多所迴避。經核丁○○長期多次匯給被告戊○○之
      款項，高達340 萬元，爾後所取得之毒品被警方查扣者為
      「海洛因淨重527.14公克、純質淨重433.57公克，甲基安
      非他命淨重50.808公克」。考量買賣方式倘係透過「阿財
      」跟「桔仔」交易，先付款而後取得毒品，以及非法之祕
      密交易，有不講求信用風險，若願陸陸續續先付鉅額款項
      ，累計達340 萬元後再取得毒品者，亦屬絕無僅有。是丁○○一度所謂「匯款340 萬元即係購買本件毒品之款項」
      云云，尚未可遽信。
    (2)基於營利意圖而販入毒品出售之人，無非係以牟取暴利為
      目的，應求儘速取得毒品出售以賺取利差，始符常情。況
      銀貨兩訖，同時履行，正是此一非法交易毒品之慣用手法
      。起訴意旨謂丁○○自96年3 月13日起，即開始匯款予被
      告，至同年7 月13日匯完最後一筆款項後，被告始交付毒
      品等情，而匯款期間前後相距4 月有餘，其間陸續匯款11
      次，僅為數月後一次取得毒品，已與常情有違。且累計匯
      款金額高達340 萬元，並於4 個月前即先行預付，豈無將
      來不獲交付毒品之風險？參諸丁○○所取得之本案扣押毒
      品，徵之其後所稱「購毒價錢是60萬元」，亦難認有何不
      相當。故其所謂匯款340 萬元，俱為賭博百家樂所輸之錢
      或借貸償還，無關乎毒品交易對價，並不悖情理。再佐以
      證人甲○○所述「丁○○有時會跟我說他已匯款給戊○○
      ，有時匯的款項不夠，或有時未匯，戊○○都會跟我說，
      叫我跟丁○○催錢，不然會牽扯到利息」等語（偵查卷第
      66頁），無論上開匯款係經由甲○○轉貸丁○○之借款，
      或百家樂賭款，此340 萬元之匯款，衡情應非係購買毒品
      之對價，應可確定。
  (二)再就證人甲○○與丁○○之證詞、被告之供述相互印證：
    (1)證人甲○○先稱：「與丁○○無何金錢往來」，後稱「借
      給丁○○約300 萬元，他有賭博，還有會錢，我幫丁○○
      向戊○○調錢，他有紅包給我，後來由丁○○向戊○○拿
      帳號自行匯還」（偵查卷第108 至110 頁）。被告戊○○
      於警詢時先稱：「丁○○曾陪甲○○到其公司提到經營百
      家樂之事，但後面條件談不攏，就沒有再繼續談論經營百
      家樂的事情。匯款之錢是先前借給甲○○的生意週轉金，
      甲○○曾叫多人匯款回帳給我，乙○○只是其中一位」；
      嗣謂：「只跟甲○○有資金往來」（偵查卷第77頁）。後
      又改稱：「透過甲○○借錢給丁○○，丁○○借後再去放
      款賺利息，甲○○有時以其名義，有時用乙○○名義匯錢
      」（偵查卷第112 至113 頁），及在本院之辯解略以：「
      雖經由甲○○而認識丁○○，但與丁○○未曾私下見面，
      也無任何關係，至於我給甲○○之南屯帳戶，乃與甲○○
      間之債務往來」云云。綜上彼此所述，乃至前後說明，均
      不盡相符，但無一與購買毒品相關，自不能執為被告不利
      之認定。
   (2)證人甲○○於偵查中證稱：「我向戊○○調錢轉借現金給
     丁○○，前後約300 萬元，之後丁○○再以匯款或現金方
     式陸續償還戊○○」云云（偵查卷第89至93頁）。核與丁○○前後供稱：「匯款的錢是百家樂輸的錢」（偵查卷第
     102 頁），「與甲○○無何金錢交易，未透過甲○○向戊○○借錢」（偵查卷第103 至104 頁），「與戊○○合作
     百家樂簽賭，賭客簽賭後，由我收取賭金後再匯款給戊○○」「與戊○○是直接簽賭」（偵查卷第164 、178 頁）
     等語不合。究竟是百家樂的錢，或轉經甲○○借貸予丁○○之款項，無法明確交待。本院依被告戊○○及丁○○、
     甲○○等人前後所述內容，佐以匯款回條、指認照片等相
     關書證、物證，暨依聲請向南屯分行函調被告於95年7 月
     至96年7 月間之交易明細資料（本院卷(一)第100 至103 頁
     ），各有乙○○、甲○○等人多筆匯款入帳，再本於毒品
     交易之經驗法則，認被告丁○○先指示乙○○於96年3 月
     13日，5 月23日、30日，6 月1 日、6 日、7 日、15日、
     25日、29日，7 月5 日、13日匯款共計340 萬元至戊○○
     指定帳戶，或許係百家樂的賭金，或轉經甲○○借貸予丁○○之款項，但不能證明與毒品之交易有何明確關聯。
（三）就通聯紀錄及監察譯文而論：
  (一)公訴檢察官於論告時，以被告與甲○○之監察譯文談及「要
    甲○○轉告丁○○『標會投資』之事，1 股60要先收30那件
    事，叫歐要幾股準備一下」之語（96年5 月23日10時分59分
    ），佐以被告自承未談成投資百家樂等語，顯見此處所說「
    標會投資」顯非投資經營事業，而與毒品交易有關；又如被
    告稱「他個投資款6 萬有匯了」（96年5 月30日12時2 分）
    等語，其與丁○○既無投資關係，所匯予被告60萬元，顯係
    毒品交易款項；雙方提到「多少票可以收」「應該不缺錢」
    「看他那邊收的怎麼樣」等語（96年5 月31日12時33分及同
    年6 月3 日8 時48分），顯見「錢」是指「毒品」，而「票
    」係指「毒品價款」，固有見地。
  (二)按販賣毒品罪責嚴厲，且政府對毒品查緝甚嚴，因此販賣毒
    品者，為掩人耳目，避免遭警查獲，無不以私密之方法進行
    ，其互有交易者，亦率多以隱語溝通，固為眾所周知之事。
    惟若未於監聽當時循線蒐證，用以佐證，或不能舉出被告電
    話通聯紀錄中確有毒品交易之訊息或代號、暗語者，自難單
    憑其對話隱諱，即得作為其犯罪之證據。觀諸上揭被告與甲○○之對話，雖涉及金額、語意亦多曖昧不明，然此等交談
    如何得據以認定「標會投資」「錢」「票」等詞，均與毒品
    交易有關，並無任何依據；亦相關聯之內容或配合其他事證
    相互勾稽，得以明確推論與毒品有關。另公訴意旨所指丁○○與甲○○間之通聯對話，其間偶提及被告，但所指「票」
    「現金」「錢」之詞，同屬語焉不詳，真意並不明白，而96
    年6 月25日11時16分該次所談「可能是民間的錢放出來太多
    ，景氣不好，錢莊的人多，利息較低；別人的利息只要1 分
    6 ，但一看就是假錢不行，這個1 分9 的裝成2 個借人，每
    個都是1 分9 的都比1 分6 的好」云云，如何判讀「假錢」
    即係不純毒品之販毒黑話，就卷內證據亦無從認定。
  (三)本件單憑監聽結果，尚不能窺見被告有何具體交易毒品之數
    量、價格等情節。被告電話通聯紀錄內容，雖語意隱諱、曖
    昧，畢竟不能依其內容瞭解通話雙方有何交易毒品情事，因
    認不能作為被告犯罪之證據。至於檢察官所提出被告持用之
    行動電話0000000000號雙向通聯紀錄，欲說明該電話基地台
    出現在高雄地區之日期，自96年2 月25日起至同年8 月14日
    止，共計21次，與丁○○、乙○○購毒匯款日期互核大致相
    符。但仍無法明確證實「被告極可能以匯款方式收取款項，
    再另行將大盤毒品帶至高雄地區交付予丁○○用以販賣」之
    推論。本件綜合通聯紀錄暨監察譯文，與乙○○之匯款金額
    ，相互比對以觀，丁○○自96年3 月13日起陸續以11筆匯款
    ，總計340 萬元匯予被告，應在甲○○知悉之情形下所匯，
    是被告所辯此等款項係甲○○清償被告之款項，亦非全然無
    據。
四、本件結論—
    毒品交易之期間短暫、交易方法隱密，致查獲不易、蒐證困
    難，固無庸論。被告戊○○既經監聽查緝，偵查機關若發現
    相關毒品交易，自宜採取相關旁證之蒐集，本件在無任何與
    被告相關之毒品、販賣所用之物或相關往來資料得以佐證下
    ，實難單以可信度偏低之丁○○證詞、不明用語之譯文內容
    、匯款目的不明之匯款回條，或所辯不足採信，即認其確涉
    有本件犯行。綜上所述，被告雖經由甲○○介紹而認識丁○○，且有直接或間接金錢往來，然金錢往來為何，彼等供述
    不一，前後矛盾，其供述之真實性非無可疑，徵之卷內其他
    人證或被告供述，並不足以佐證被告確有販賣毒品予丁○○
    之犯行，再斟酌卷附匯款及通聯譯文等資料，亦難以補強丁○○指述向被告購買毒品之真確性。在一定合理懷疑尚未澄
    清前，不足以確信認定被告參與本件毒品交易之犯行。檢察
    官未提出適合於證明被告此一犯行之充足證據，縱使被告否
    認之辯解不能成立，仍不能遽為有罪之認定，既無證據足資
    證明被告有罪確信之心證，自應為被告無罪之諭知。
據上論結，應依刑事訴訟法第301 條第1 項，判決如主文。
本案經檢察官丙○○到庭執行職務。
中    華    民    國    98    年    7     月    22    日
              刑事第十二庭 審判長法  官  黃建榮
                                 法  官  蘇揚旭
                                 法  官  李殷君
以上正本證明與原本無異。
如不服本判決應於收受判決後10日內向本院提出上訴書狀，並應
敘述具體理由。其未敘述上訴理由者，應於上訴期間屆滿後20日
內向本院補提理由書（均須按他造當事人之人數附繕本）「切勿
逕送上級法院」。
中    華    民    國    98    年    7     月    22    日
                                 書記官  李憶如


司法院資訊處製作；財團法人民間司法改革基金會備份。
